【裁判字號】    99,親,186
【裁判日期】    991208
【裁判案由】    生父死亡後之認領
【裁判全文】
臺灣板橋地方法院民事判決               99年度親字第186號
原      告  賴昀城
法定代理人  黃林仙
訴訟代理人  吳孟玲律師
            林李達律師
被      告  臺北縣政府社會局
法定代理人  李麗圳
訴訟代理人  郭玟玟
上列當事人間請求生父死亡後之認領事件，本院於中華民國99年
11月24日言詞辯論終結，判決如下：
    主    文
賴政偉（男，民國○○○年○月○○日生，身分證統一編號：Ｚ
000000000號，民國九十九年六月十九日死亡）應認領
原告賴昀城（男，民國○○○年○月○日生，尚未辦理出生登記
）為其子。
訴訟費用由原告負擔。
    事實及理由
一、原告主張：
(一)原告之生母黃林仙與賴政偉相識交往多年，雙方於民國99年
    4 月3 日於「台北真的好晶漾會館」舉行結婚典禮，因原告
    之母黃林仙已懷有身孕，希望於原告出生後再行至戶政辦理
    結婚登記，故當時雙方宴客後，並未至戶政事務所辦理結婚
    登記。
(二)惟賴政偉不幸於99年6 月19日因高血壓疑急性心因性猝死，
    嗣後原告之母黃林仙於99年8 月8 日產下原告，惟因民法第
    982 條規定結婚應以書面為之，有二人以上證人之簽名，並
    應由雙方當事人向戶政機關為結婚之登記。因原告之母黃林
    仙與賴政偉生前尚未辦理結婚登記，故原告於法律上並非賴
    政偉之婚生子女，為讓原告戶籍登記能登記生父為賴政偉，
    所以原告之母迄今尚未替原告辦理出生登記事宜。
(三)按有事實足認其為非婚生子女之生父者，非婚生子女或其生
    母或其他法定代理人，得向生父提起認領之訴。前項認領之
    訴，於生父死亡後，得向生父之繼承人為之。生父無繼承人
    者，得向社會福利主管機關為之。民法第1067條定有明文。
    經查，賴政偉之父親賴傳益與原告前往法務部調查局DNA 鑑
    識實驗室採取口腔黏膜細胞鑑定認為，原告與賴傳益之DNA
    型別具有13個共有對偶基因型，且原告之各項YSTR型別與賴
    傳益之相對應型別均無矛盾，經合併計算其累積祖孫關係指
    數CGI 值為2.374 ×10000 以上，研判賴傳益極有可能（機
    率99.99 ％以上）為原告之祖父，因此原告確係由原告之母
    黃林仙自賴政偉受胎所生。惟因賴政偉走得突然，其繼承人
    因不知其財務狀況，均向法院聲請拋棄繼承，故賴政偉已無
    繼承人，依民法第1067條第2 項規定，以臺北縣政府社會局
    為被告，提起本件訴訟。並聲明：賴政偉應認領原告賴昀城
    為其子。
二、被告方面：對原告之聲明及請求均無意見。
三、本院當庭協議簡化整理兩造本件事實上及法律上之爭點如下
(一)確認原告請求權基礎，如卷附書狀及以前筆錄所特定之型態
    。
(二)就原告請求權之原因事實所主張之證據方法如卷附物證及所
    聲明之人證。
四、原告主張其生母黃林仙與賴政偉於99年4 月3 日舉行結婚典
    禮，惟尚未辦理結婚登記，詎賴政偉不幸於99年6 月19日因
    高血壓疑急性心因性猝死，嗣後原告之生母於99年8 月8 日
    產下原告，因原告之生母與賴政偉未辦理結婚登記，故原告
    於法律上並非賴政偉之婚生子女，又因賴政偉繼承人因不知
    其財務狀況，均已向法院聲請拋棄繼承，故賴政偉已無繼承
    人，為此以臺北縣政府社會局為被告，提起本件訴訟等事實
    ，業據原告提出出生證明書影本、原告生母黃林仙戶籍謄本
    、賴政偉死亡證明書影本、賴政偉除戶戶籍謄本、賴政偉父
    親全家戶籍謄本、黃林仙與賴政偉結婚喜帖影本、本院99年
    8 月19日板院輔家慧99年度司繼字第1682號拋棄繼承准予備
    查函等各1 件為證。又賴政偉之父賴傳益與原告前往法務部
    調查局DNA 鑑識實驗室採取口腔黏膜細胞鑑定結果；原告與
    賴傳益之DNA 型別具有13個共有對偶基因型，且原告之各項
    YSTR型別與賴傳益之相對應型別均無矛盾，經合併計算其累
    積祖孫關係指數CGI 值為2.374 ×10000 以上，研判賴傳益
    極有可能（機率99.99 ％以上）為原告之祖父。此亦有法務
    部調查局DNA 鑑識實驗室鑑定書影本1 件附卷可證。足見，
    原告主張其係生母黃林仙自賴政偉受胎所生，應堪採信。
五、按民法第1067條規定：有事實足認其為非婚生子女之生父者
    ，非婚生子女或其生母或其他法定代理人，得向生父提起認
    領之訴。前項認領之訴，於生父死亡後，得向生父之繼承人
    為之。生父無繼承人者，得向社會福利主管機關為之。查本
    件原告為其生母黃林仙與賴政偉所生之非婚生子女，茲賴政
    偉之繼承人均已拋棄繼承，從而，原告依前揭規定以臺北縣
    政府社會局為被告請求賴政偉應認領原告為其子，於法洵屬
    有據，應予准許。
六、訴訟費用負擔之依據：本件雖係原告勝訴，惟敗訴人之被告
    之行為，依當時之訴訟程度，為伸張或防衛權利所必要，爰
    依民事訴訟法第81條第2 款之規定，命原告負擔訴訟費用。
中    華    民    國    99    年    12    月    8     日
                  家事庭  法  官  毛崑山
以上正本係照原本作成。
如對本判決不服須於判決送達後20日內向本院提出上訴狀。
中    華    民    國    99    年    12    月    8     日
                          書記官  廖宮仕

司法院資訊處製作；財團法人民間司法改革基金會備份。
